【裁判字號】    95,台上,4483
【裁判日期】    950811
【裁判案由】    違反毒品危害防制條例
【裁判全文】
最高法院刑事判決            九十五年度台上字第四四八三號
    上  訴  人  甲○○
                        城路4.
                        （現於台灣台東監獄泰源分監執行中
                         ）
    選任辯護人  王淑琍律師
上列上訴人因違反毒品危害防制條例案件，不服台灣高等法院中
華民國九十五年五月十日第二審更審判決（九十五年度上更(一)字
第一七六號；起訴案號：台灣板橋地方法院檢察署九十三年度偵
字第一六四四三號），提起上訴，本院判決如下：
    主  文
原判決關於販賣第二級毒品部分撤銷，發回台灣高等法院。
其他上訴駁回。
    理  由
一撤銷發回部分
本件原判決認定：上訴人甲○○意圖營利，基於概括犯意，自民
國九十二年十二月某日起，平均每月三次，在台北縣土城市○○
街九號二樓住處，及何英華台北縣中和市○○街四十巷一弄七號
三樓住處，以每包新台幣（下同）一千元或二千元不等（視每包
重量而定）之價格，販賣第二級毒品安非他命予何英華數次。復
承前之概括犯意，於九十三年九月八日晚間二十三時五十九分許
，先以電話與何英華談妥以二千元之價格出售安非他命二包，再
請與其有販賣第二級毒品犯意聯絡之不詳年籍姓名的成年男子前
往台北縣板橋市重慶國中附近，交付原判決附表編號一所示之安
非他命二包予何英華而販賣之。嗣經警於九十三年九月九日八時
許，持搜索票至何英華前開住處進行搜索，扣得如原判決附表編
號一所示物品，始循線查獲等情。因而維持第一審論處上訴人共
同連續販賣第二級毒品，累犯之科刑判決，駁回上訴人在第二審
之上訴。固非無見。
惟查：(一)原判決認定上訴人有原判決事實欄所載共同連續販賣第
二級毒品安非他命之犯行，固於理由貳、甲、二(七)說明證人何英
華於偵審中之證言，並無顯不可信之情況，且觀之上訴人與何英
華之通訊監察內容，二人確有多次以暗語聯絡購買安非他命情事
，當可引為上訴人販賣安非他命之補強證據云云。惟原判決認定
上訴人自九十二年十二月間某日起至九十三年九月九日何英華被
警查獲時止，每月三次販賣安非他命予何英華。然卷內台北市政
府警察局刑事警察大隊通訊監察錄音帶譯文，則係就自九十三年
七月十八日起之通話內容整理而得。原判決既認有引上揭通訊監
察內容補強何英華證詞之必要。該通訊監察內容如何得為上訴人
自九十二年十二月間某日起至九十三年七月十七日止，其間販賣
安非他命予何英華犯行之佐證？原判決未為任何論述說明，自有
理由不備之違法。(二)審理事實之法院，對於案內一切證據，除認
為不必要者外，均應詳為調查，然後基於調查所得之心證，以為
判斷事實之基礎。如有應行調查之證據未經依法調查，或證據雖
已調查而其內容尚未明瞭，遽行判決，均屬應於審判期日調查之
證據而未予調查之違法。原判決採信證人何英華在第一審所為其
與上訴人以電話通話過程中，所言「處理」，即為要購買安非他
命，「二張」就是要買二千元之證詞，認上訴人與何英華間，確
有多次經由電話以暗語聯絡販賣安非他命事宜（理由貳、甲、二
(三)）。然卷附台北市政府警察局刑事警察大隊通訊監察錄音帶譯
文，內容有關「處理」一詞部分，計為：(1)七月十八日，處理二
張（通話人：何英華）；(2)七月十九日，處理一張（通話人：智
偉）；(3)八月二十日，處理二張（通話人：張豐康）；(4)八月三
十日，處理一張（通話人：不詳男性）；(5)九月三日，處理（未
載張數；通話人：何英華）；(6)九月四日，處理三張（通話人：
何英華）；(7)九月八日，處理（未載張數；通話人：何英華）（
第一審卷第二三、二七、三十、三二至三四頁）。其中與何英華
有關部分，為：七月一次二張；九月三次，其中一次為三張，另
二次未載張數。似與原判決認定上訴人每月三次各販賣價值一千
元或二千元之安非他命予何英華之事實未臻相符。而上訴人販賣
安非他命之具體次數及販毒所得款項之確實數額，關係犯罪事實
之認定及沒收之諭知，均有究明之必要。原判決未就上揭通訊監
察所示上訴人與何英華之通話內容詳予勾稽，遽認上訴人平均每
月三次販賣安非他命予何英華，自有應於審判期日調查之證據而
未予調查之違法。以上或為上訴意旨所指摘，或屬本院得依職權
調查之事項，應認原判決關於上訴人販賣第二級毒品部分，仍有
撤銷發回更審之原因。至原判決不另為無罪諭知部分，本乎審判
不可分之原則，併予發回，附此敘明。
二駁回上訴部分
按刑事訴訟法第三百七十七條規定：上訴於第三審法院，非以判
決違背法令為理由，不得為之。是提起第三審上訴，應以原判決
違背法令為理由，係屬法定要件；如上訴理由狀並未依據卷內訴
訟資料具體指摘原判決不適用何種法則或如何適用不當，或所指
摘原判決違法情事，顯與法律規定得為第三審上訴理由之違法情
形不相適合時，均應認其上訴為違背法律上之程式，予以駁回。
本件原判決此部分依憑證人何英華於警詢、偵查及第一審之證詞
，暨上訴人在原審之供述，且說明無償提供安非他命予他人施用
，當施用完畢後，該安非他命即已不存在，無從再利用或返還，
依社會一般之通念，提供者即有移轉安非他命所有權予施用者之
意思，核屬轉讓毒品無訛，已敘述其所憑之證據及認定之理由。
所為合法之事實認定，俱有卷內證據資料足憑，從形式上觀察，
原判決並無違法之情形存在。上訴意旨雖以：上訴人有無轉讓安
非他命予何英華之事實，應傳喚何英華到庭調查並使上訴人與之
對質，原審認事證已明，顯無對質之必要，自有應於審判調查之
證據而未予調查之違法。且原判決既認定上訴人係無償轉讓安非
他命予何英華，應構成幫助吸用第二級毒品罪，論處上訴人轉讓
第二級毒品罪責，並有適用法則不當之違法云云。按取捨證據及
認定事實，乃事實審法院職權之行使，其對證據證明力所為之判
斷，苟係基於吾人日常生活之經驗，而未違背客觀上應認為確實
之定則，並已敘述其何以為此一判斷之理由者，即不能指為違法
。查原判決理由貳、乙、依憑證人何英華於警詢、偵查及第一審
之證詞，及上訴人在原審之供述，認定上訴人確有二次交付安非
他命予何英華施用之行為。所為論斷，核無違反經驗法則或論理
法則之情形。且原判決並已說明上訴人無償提供安非他命予何英
華吸用，核屬轉讓行為無誤。是原審認上訴人轉讓第二級毒品犯
行之事證已明，無再由上訴人與何英華就此部分犯行為對質之必
要，要無證據調查未盡或適用法則不當等違法之情形存在。上訴
意旨就原判決已明白論斷及說明之事項，及對原審取捨證據與自
由判斷證據證明力之職權行使，徒以自己之說詞，漫意指摘其為
違法，自非適法之第三審上訴理由。又上訴人於原審聲請傳喚何
英華就有無轉讓安非他命行為對質，原審未予傳喚，復未於判決
內說明無庸傳喚之理由，雖嫌未洽，但顯然於上訴人轉讓第二級
毒品部分之判決無影響，仍不得據為上訴第三審之合法理由。至
上訴人其餘關於轉讓第二級毒品部分上訴意旨所執各詞，係以自
己主觀之說詞，就與犯罪構成要件無涉之枝節，漫為單純之事實
上爭辯，亦難認係適法之第三審上訴理由。衡以上述之說明，應
認其關於轉讓第二級毒品罪之上訴部分，違背法律上之程式，予
以駁回。
據上論結，應依刑事訴訟法第三百九十五條前段、第三百九十七
條、第四百零一條，判決如主文。
中    華    民    國  九十五  年    八    月   十一   日
                      最高法院刑事第十庭
                          審判長法官  洪  清  江
                                法官  石  木  欽
                                法官  林  勤  純
                                法官  陳  晴  教
                                法官  魏  新  和
      本件正本證明與原本無異
                                      書  記  官
中    華    民    國  九十五  年    八    月  二十一  日
                                                      J


司法院資訊處製作；財團法人民間司法改革基金會備份。
